臺灣高等法院刑事判決　　　　　　　　100年度上訴字第844號
上　訴　人
即　被　告　林儒聰
上列上訴人因毒品危害防制條例案件，不服臺灣基隆地方法院99
年度訴字第866號，中華民國99年12月31日第一審判決（起訴案
號：臺灣基隆地方法院檢察署99年度毒偵字第1883號），提起上
訴，本院判決如下：
    主  文
上訴駁回。
    理  由
一、按不服地方法院之第一審判決而上訴者，應向管轄第二審之
    高等法院為之。提起第二審之上訴，其上訴書狀應敘述具體
    理由，為第二審上訴必備之程式，此觀諸民國96年7月4日修
    正公布刑事訴訟法第361條第2項之規定甚明。倘上訴理由之
    敘述未合乎具體之要求者，其上訴即屬同法第362條前段所
    定「上訴不合法律上之程式」，第二審法院應依同法第367
    條前段規定，以判決駁回之。又第二審上訴之目的，既在於
    請求撤銷、變更第一審不當或違法之判決，以實現個案之救
    濟，則所謂「具體理由」，自應就原判決如何足以撤銷、如
    何應予變更之「事實上」或「法律上」之具體根據，本於確
    實之訴訟資料暨原因事實之所出，逐一敘述、記載，必已具
    體指出原判決事實認定之所憑有如何之錯誤（如原判決所採
    之證據如何不具證據能力、所為證明力之判斷如何違背經驗
    、論理法則等），法律之適用（尤其實體法）有如何之違誤
    ，形式上足以動搖原判決使之成為不當或違法而得改判之事
    由，始屬合法。上訴理由之敘述，應先合乎具體之要求，始
    有所敘述可取與否之實體審理與判斷之問題。是上訴人之上
    訴書狀雖敘述上訴理由，但僅泛言原判決認定事實錯誤、違
    背法令、量刑失之過重或輕縱等情詞，而未依上揭意旨指出
    具體事由，或形式上雖已指出具體事由，然該等事由縱使屬
    實，亦不足以認為原判決有何不當或違法（如對不具有調查
    必要性之證據，法院未依聲請調查亦未說明理由，或援用證
    據不當，但除去該證據仍應為同一事實之認定），或其所陳
    之事由，與訴訟資料所載不相適合，或所指摘原判決之「不
    當」或「違法」根本不存在者，均應認其實質上並未符合具
    體之要件，庶符節制濫行上訴之立法意旨。是以上訴人之上
    訴書狀或補提之上訴理由書，雖有敘述上訴理由，惟並未具
    體敘述第一審判決有上述違法、不當情形，即與未敘述具體
    理由無異，其所為上訴，即不符合上訴之法定要件。
二、經查，本件原審適用簡式審判程序，以上訴人即被告林儒聰
    （下稱被告）於原審之自白，及被告經警採集之尿液送驗結
    果呈嗎啡類陽性反應，有臺灣檢驗科技股份有限公司民國99
    年10月5日濫用藥物檢驗報告1份、尿液代號對照表等證據資
    料在卷可稽，認定被告基於施用第一級毒品海洛因之犯意，
    於99年9月14日中午12 時許，在新北市瑞芳區（改制前為臺
    北縣瑞芳鎮○○○街30 巷21號住處內，以將第一級毒品海
    洛因加水置於針筒內注射於身體之方式，施用第一級毒品海
    洛因1次，因而論被告以施用第一級毒品罪。且被告前因施
    用第一級毒品案件，先後經法院判處有期徒刑8月、4月確定
    ，經法院裁定應執行有期徒刑10月確定，又再因施用第一級
    毒品案件，先後經法院判處有期徒刑8月、7月、8月確定，
    嗣經法院裁定應執行有期徒刑1年4月確定，併與前揭有期徒
    刑10月部分接續執行，迄於99年5月27日假釋出監付保護管
    束，99年8月6日保護管束期滿未經撤銷，被告所犯本案構成
    累犯。又認被告因毒品案件入監執行，而於99年5月27日假
    釋出監，旋於同年6月14日起前往衛生署基隆醫院接受美沙
    冬治療，迄今（指99年12月27日）均規律返診及每日服藥，
    99年7月後醫療採驗均呈嗎啡陰性反應，此有該院99年12月
    27日診斷證明書在卷可憑，而毒品危害防制條例之立法總說
    明中亦表明施用毒品之人具有「病患性犯人」之特質，且施
    用毒品成癮者，往往因心癮甚難戒除，致其再犯率偏高。被
    告雖於99年9月14日再施用毒品，然其已於99年6月14日起規
    律前往上開醫院接受美沙冬替代療法迄今，堪認其確有悔過
    戒毒之意，而監獄本非戒毒場所，實無再讓被告入監服刑之
    必要，本院認縱令僅科處法定最低刑度，猶屬過重，爰依刑
    法第59條規定，酌減其刑，而判處有期徒刑6月，如易科罰
    金，以新臺幣一千元折算一日。原審已詳敘其憑以認定之證
    據及理由，並無違背證據法則，而原判決依其確認之事實而
    為法律之適用，俱無違誤。又原判決就如何量定被告宣告刑
    之理由，業已審酌被告犯罪之動機、吸食頻率、曾有施用毒
    品之前科仍不知戒除，惟犯罪後坦承犯行，且所犯之施用毒
    品犯行乃戕害自己身心健康，並未危及他人等一切情狀，斟
    酌刑法第57條所列情狀而為刑之量定，並未逾越職權或違反
    比例原則，亦無其他失出或失入之違法或失當之處。
三、被告不服原審判決，提起上訴，理由略以：被告假釋出監後
    旋即前往衛生署基隆醫院接受美沙冬戒毒治療，在戒除時，
    被告深知不能再使用毒品，但有時心癮難戒除而一時走回頭
    路，還好被告及時回頭不再深陷毒海，而法官亦審酌被告犯
    罪之動機、吸食頻率，犯罪後坦承犯行，有真心戒除之動機
    ，且依法先加後減使被告能易科罰金，惟有期徒刑6月，易
    科罰金也需要18萬元，被告幾次出入監所，假釋至今短短幾
    月並無存款，且家中尚有一位快80歲之老母親，需要被告扶
    養，請求從輕量刑給予被告能易科罰金之適當金額，如被告
    繳不出18萬元即要入監服刑此顯與原判決之諭知不符云云。
    按量刑之輕重，乃實體法上賦予法院得為自由裁量之事項，
    倘已斟酌刑法第57條各款所列情狀，而未逾越法定刑度，或
    濫用其權限，即不能任意指為違法。被告前有多次施用毒品
    之前科，有累犯加重其刑之適用，原審並認其確有悔過戒毒
    之意，而依刑法第59條規定酌減其刑，及考量刑法第57條各
    項情況，判處有期徒刑6月，並諭知易科罰金之折算標準，
    原審在適法範圍內行使裁量權，核無違法或不當，且實屬從
    輕量刑，尚難謂過重，另被告如一時無法繳納全部易科之罰
    金，亦可向執行檢察官聲請分期繳納或聲請易服社會勞動。
    原審已詳敘認定被告犯罪事實所憑證據及適用刑罰法律之理
    由，被告之上開上訴理由顯非依據卷內既有訴訟資料或提出
    新事證，指摘或表明第一審判決關於認定事實、適用法律及
    量刑等事項，究竟有何違法或不當之具體情形。依上開說明
    ，本件被告提起之上訴，顯無具體理由而不合法定程式應予
    駁回，並不經言詞辯論為之。
據上論斷，應依刑事訴訟法第367 條前段、第372 條，判決如主
文。
中    華    民    國   100    年    3     月    18    日
                  刑事第十庭  審判長法  官  宋  祺
                                    法  官  高玉舜
                                    法  官  陳明珠
以上正本證明與原本無異。
如不服本判決，應於收受送達後10日內向本院提出上訴書狀，其
未敘述上訴之理由者並得於提起上訴後10日內向本院補提理由書
（均須按他造當事人之人數附繕本）「切勿逕送上級法院」。
                                    書記官  胡勤義
中    華    民    國   100    年    3     月    18    日